【裁判字號】    99,重上更(二),113
【裁判日期】    990921
【裁判案由】    妨害自由等
【裁判全文】
臺灣高等法院刑事判決           99年度重上更(二)字第113號
上  訴  人  臺灣士林地方法院檢察署檢察官
上  訴  人
即  被  告  丁○○
上  訴  人
即  被  告  甲○○
上  訴  人
即  被  告  乙○○原名許桂芳.
上列上訴人等因被告等妨害自由等案件，不服臺灣士林地方法院
95年度訴字第26號，中華民國95年 8月24日第一審判決（起訴案
號：臺灣士林地方法院檢察署94年度偵字第10110、10196、1019
7、10332、10401、10402、10403 號；併辦案號：臺灣臺北地方
法院檢察署95年度偵字第515、831號），提起上訴，經判決後由
最高法院第二次發回更審，本院判決如下：
    主  文
原判決關於乙○○剝奪他人行動自由部分、丁○○連續剝奪他人
行動自由部分及甲○○部分均撤銷。
乙○○共同以非法之方法剝奪他人行動自由，累犯，處有期徒刑
柒月，減為有期刑參月又拾伍日，如易科罰金，以銀元參佰元即
新臺幣玖佰元折算壹日。
丁○○、甲○○共同連續以非法之方法剝奪他人行動自由，各處
有期徒刑陸月，如易科罰金，均以銀元參佰元即新臺幣玖佰元折
算壹日；各減為有期刑參月，如易科罰金，均以銀元參佰元即新
臺幣玖佰元折算壹日。
    事  實
一、乙○○有傷害、毀損等前科紀錄，最近一次係於民國93年間
    因誣告案件，經臺灣臺北地方法院以 93年度易字第7號判處
    拘役50日，經上訴後，由本院以93年度上易字第1222號撤銷
    原判決改判處有期徒刑 4月確定，於93年10月19日易科罰金
    執行完畢（就本件所犯妨害自由罪部分構成累犯）。又甲○○有多項竊盜、盜匪等前科紀錄，最近一次係於79年間因違
    反懲治盜匪條例、強姦等案件，經臺灣板橋地方法院以78年
    度少訴字第179號判處有期徒刑20年確定，於86年2月22日縮
    刑假釋出獄，至99年2月14日縮刑期滿（就本件犯行不構成
    累犯）。
二、緣乙○○（原名許桂芳，綽號Peggy）與庚○○於 94年農曆
    年前，因乙○○友人辛○○介紹而認識，嗣於94年農曆年期
    間及之後某日時，乙○○曾與庚○○發生過 3次性關係，之
    後庚○○即認為乙○○不單純而未繼續與之交往，乙○○因
    而認為自己吃虧，乃要求庚○○支付金錢以為補償，庚○○
    不願意乃避不見面，乙○○乃以遭受庚○○性侵害為由，央
    請早年參加「牛埔幫」而有黑道幫派背景，目前手下亦有多
    名可支配小弟之黑道大哥王朝立（綽號「黑狗」）出面處理
    ，兩人乃謀議由乙○○透過不知情之辛○○（業經檢察官不
    起訴處分確定）約出己○○，再由王朝立命小弟強押庚○○
    出面索取賠償。謀議既定，兩人隨即共同基於剝奪他人行動
    自由之犯意聯絡，由乙○○於94年 4月16日前某日，致電辛○○，並向辛○○佯稱其與庚○○有債務問題，但庚○○拒
    絕出面，詢問可否代為約庚○○出面，辛○○則向乙○○表
    示其於94年 4月16日剛好要約庚○○出來談土地貸款事宜（
    庚○○乃銀行經理），可趁機將庚○○帶往乙○○處（辛○○因知庚○○不願與乙○○見面，乃故意不將此情告知庚○○）。之後乙○○將此情告知王朝立，王朝立乃召集亦與其
    有剝奪他人行動自由之概括犯意聯絡之手下小弟甲○○（綽
    號「黑人」）、丁○○（綽號「大熊」）及其他姓名年籍不
    詳之成年男子4、5人，相約於94年 4月16日中午左右，前往
    臺北市○○區○○路之泡沫紅茶店「侯美國茶坊」會面，準
    備押人。 4月16日當天中午，王朝立、乙○○先相約前往「
    侯美國茶坊」，談論當日準備談判之條件細節後，乙○○乃
    與辛○○聯繫，得知當日庚○○之小老婆也會到場，為免尷
    尬，遂先行離去，並不時打電話詢問辛○○是否與庚○○已
    經碰面，藉以探聽庚○○目前所在位置。而王朝立所召集之
    甲○○、丁○○及其他年籍不詳男子共計7、8人亦隨後到場
    與王朝立會合。又庚○○當日亦依約與其友人戊○○前往臺
    北市○○○路晶華酒店內餐廳與辛○○見面，辛○○當日則
    隨同地主沈金福前往晶華酒店與庚○○碰面，碰面後，辛○○即提議前往長春路上海鮮店吃海鮮，庚○○、辛○○、戊○○、沈金福等人隨即由晶華酒店離開步行前往長春路，此
    時乙○○又打電話予辛○○詢問得知其等所在，乙○○乃告
    知王朝立，王朝立遂指示丁○○與其他不詳姓名男子前往「
    侯美國茶坊」附近之長春路與林森北路口等候庚○○，待庚○○與辛○○等 4人行至臺北市○○○路、長春路口時，丁○○等人即上前詢問，並誤將沈金福當作庚○○，沈金福當
    場澄清，丁○○等人並要求沈金福提出身分證證明，庚○○
    見狀覺得不對，乃轉頭欲離去，丁○○等人查得真正庚○○
    身分後，乃上前攔阻並抓住庚○○，仗著人多勢眾，要求庚○○乖乖配合，庚○○見對方人多無處可逃，乃跟隨丁○○
    等人進入「侯美國茶坊」內，辛○○、戊○○因欲了解發生
    何事亦跟著進入。入內後，王朝立即要庚○○與之坐在一桌
    ，與辛○○、戊○○分開，丁○○、甲○○等人則坐於隔壁
    桌助勢，王朝立乃出示乙○○之委託書，稱：庚○○性侵害
    乙○○，需支付新臺幣（下同）200 萬元之賠償金，其間王
    朝立為免庚○○對外聯絡，乃令庚○○及戊○○等人將手機
    關機，並限制庚○○不得上廁所，而以此非法方式剝奪庚○○行動自由前後共達 3小時之久，欲逼使庚○○在事先擬妥
    之庚○○答應賠償之切結書上簽名。嗣辛○○有事欲先離開
    ，戊○○乃以要替現場所有王朝立所帶來之人買單為由趁機
    隨同辛○○離開現場報警處理。經警據報到場後，庚○○懾
    於王朝立等人惡勢，不敢告訴遭剝奪行動自由之事，惟向員
    警表示要離去，王朝立等人見警在場，不敢阻攔乃讓庚○○
    離去。
三、緣丙○○（綽號阿輝）於94年3、4月間因賭博、借貸而積欠
    綽號「阿昌」、「阿弟」、「阿詳」之男子各18萬、10萬、
    3萬元債務，並簽立1張面額18萬元之本票予「阿昌」，後該
    本票及債務輾轉轉入王朝立（業經判決確定）之手，王朝立
    即交代其小弟甲○○，率同丁○○、陳韋翰（業經判決確定
    ）向丙○○討債。同年 7月7日下午4時許，甲○○、丁○○
    隨同年籍姓名不詳綽號「阿偉」之成年男子，由陳韋翰開車
    搭載，4人乃共同前往丙○○位在臺北縣淡水鎮樹林口24之1
    號住處討債，因於途中，剛巧遇到丙○○駕駛其所使用之車
    號4533-DN 號自小客車與甲○○等人所搭車輛擦身而過，丁○○乃命陳韋翰調頭由後追丙○○之車，車行至臺北縣淡水
    市區○○街及元德路口時，適丙○○剛好停車，甲○○、丁○○二人乃與王朝立共同承前剝奪他人行動自由之概括犯意
    ，並與陳韋翰與「阿偉」共同基於剝奪人行動自由之犯意聯
    絡，由甲○○、丁○○、「阿偉」下車，甲○○敲丙○○車
    門，並由丁○○開啟車門，強行將丙○○由車上拉出車外，
    並將之強行推上陳韋翰所駕駛之車輛，丙○○因見對方人多
    勢眾，無法反抗乃乖乖配合前往，甲○○、「阿偉」隨即上
    車，並命陳韋翰將車開往丙○○上開地址住處，而以此非法
    方法剝奪丙○○之行動自由以處理債務，丁○○則駕駛丙○○之4533-DN 號自小客車尾隨在後。甲○○上車後，並立即
    向王朝立報告已經攔阻到丙○○，並請王朝立到場親自處理
    債務問題，王朝立乃與上開甲○○等 4人基於共同妨害自由
    之犯意聯絡，隨即駕車前往丙○○住處，並於途中與甲○○
    等人會合，共同強行將丙○○押回丙○○住處，要求丙○○
    償還前開積欠債務。丙○○因無錢還債，乃提議以其所使用
    之上開車號小客車交付王朝立等人以為抵押，王朝立更提議
    若同月15日前未將債務清償，即要將4533-DN號自小客車以8
    萬元折讓抵債，丙○○應允並書立讓渡書 1份後，王朝立等
    人始離去，丙○○所使用上開車輛並由被告丁○○開往二重
    疏洪道河堤旁停放，以為抵押。
四、後經戊○○、庚○○等人提出告訴，警方乃聲請檢察官核發
    監聽票後監聽王朝立、乙○○等人電話後，認定王朝立、乙○○等人可能涉嫌以仙人跳手法恐嚇取財犯罪嫌疑，乃向法
    官聲請搜索票，於94年9 月29日0 時45分許，持搜索票、拘
    票在王朝立位於臺北市○○區○○路105 號3 樓王朝立住處
    搜索，當場扣得如附表一、二所示槍彈等物，並拘提王朝立
    到案（王朝立所涉未經許可持有子彈罪部分，經本院判處有
    期徒刑 8月；另涉未經許可寄藏改造手槍罪部分，經本院判
    處有期徒刑3年2月，又共同剝奪他人行動自由罪部分，經臺
    灣士林地方法院判處有期徒刑10月，嗣經撤回上訴而確定）
    ；又於同日 4時許，持搜索票前往丁○○臺北縣三重市○○
    街50號4樓住處查扣已損壞之彈匣1個（丁○○另涉違反槍砲
    彈藥刀械管制條例部分，業經判決無罪確定）；又持拘票拘
    提甲○○、丁○○到案，並前往乙○○位於臺北縣永和市○○路22巷19弄29號持拘票拘提乙○○到案，始查悉上情。
五、案經臺北市政府警察局刑事警察大隊報請臺灣士林地方法院
    檢察署檢察官偵查起訴及被害人庚○○訴由臺北市政府警察
    局北投分局、中山分局報請臺灣臺北地方法院檢察署檢察官
    偵查後併案審理。
    理  由
壹、證據能力：
一、刑事訴訟法第159條第1項規定：「被告以外之人於審判外之
    言詞或書面陳述，除法律有規定者外，不得作為證據」。又
    按被告以外之人於檢察事務官、司法警察官或司法警察調查
    中所為之陳述，與審判中不符時，其先前之陳述具有較可信
    之特別情況，且為證明犯罪事實存否所必要者，得為證據，
    刑事訴訟法第159條之2定有明文。是依本條規定，被告以外
    之人於檢察事務官、司法警察（官）調查時所為之陳述，屬
    傳聞證據，依同法第159 條規定，本無證據能力，必具備「
    可信性」及「必要性」二要件，始例外得適用上開第 159條
    之 2規定，認有證據能力，採為證據。所謂「可信性」要件
    ，則指該陳述與審判中之陳述為比較，就陳述時之外部狀況
    予以觀察，先前之陳述係在有其可信為真實之特別情況下所
    為者而言，亦即就其前後陳述當時之原因、過程、內容等外
    在環境加以觀察，及證人事後有無因人情壓力，或其他外在
    因素，致污染其證詞之真實性，以判斷先前之陳述是否出於
    任意性之供述、有無違法取供等情形。所謂「必要性」要件
    ，必須該陳述之重要待證事實部分，與審判中之陳述有所不
    符，且審判外之陳述為證明犯罪之待證事實存在或不存在所
    不可或缺，二者兼備，始足當之。故此所謂「為證明犯罪事
    實存否所必要者」，既必須達不可或缺之程度，自係指就具
    體個案案情及相關卷證判斷，為發現實質真實目的，認為除
    該項審判外之陳述外，已無從再就同一供述者，取得與其上
    開審判外陳述之相同供述內容，倘以其他證據代替，亦無從
    達到同一目的之情形而言。
（一）經查，本件證人庚○○、辛○○、丙○○，均經原審於審
      判期日傳喚到庭，行交互詰問程序而證人戊○○、庚○○
      、丙○○、辛○○並再經本院於審判期日傳喚到庭，直接
      言詞審理檢視其證詞，而證人庚○○、辛○○、丙○○、
      戊○○等人於警詢中之供述，相符部分，逕採渠等於原審
      審理時或於本院審理時之供述，而其不符部分倘經本院於
      下述判決內斟酌其供述作成環境、外部狀況，認有特別可
      信及必要性者，當亦有證據能力。又證人戊○○，已經於
      本院本審審理期日到庭居於證人之地位接受被告乙○○之
      詰問，然其等警詢筆錄供述內容與經原審審判時傳喚其他
      經歷相同事實之相關證人庚○○、辛○○相互參照，其等
      警詢供述與該等相關證人之部分事實供述吻合，顯然其等
      警詢供述並非係遭人捏造或編造，又(1)證人戊○○、庚○○、辛○○等人於警詢之陳述並未見有非法取供之情事，
      衡情警方亦無對證人戊○○、庚○○、辛○○非法取供之
      必要，又無須直接面對被告等人，較無心理壓力，是渠等
      於警詢陳述之意志自由顯有可信特別情狀擔保。(2)證人辛○○與被告乙○○相處關係尚佳，且證人辛○○於警詢之
      供述，有部分係不利於己之陳述，應無故意編撰之必要。
      若非被告乙○○無上述請其出面要邀約庚○○之情，基於
      好友情誼，理當於警詢時極力澄清，避免被告乙○○無端
      遭受重刑追訴，並致己涉犯本案或罹於誣告偽證罪責。又
      因本件被告乙○○否認94年4月16日在現場，被告甲○○
      、丁○○與共犯王朝立等人均否認有犯罪事實二之妨害自
      由犯行，故為真實之發現，及參酌當時之在場人除被告等
      人外，尚有證人戊○○、庚○○、辛○○等人在場，是其
      等警詢供述情節，因警詢陳述距案發日較近，記憶較為深
      刻，不致因時隔日久遺忘案情，發生認知或記憶錯誤之可
      能性較低，且當時其亦不及詳細權衡自己或其他被告之利
      益得失，較無可能出於迴護動機而虛捏不實，又於本案又
      顯為判斷被告犯罪事實存否之必要證據，依照刑事訴訟法
      第159條之3第3款，應仍有證據能力。
（二）本件證人丙○○於原審審理時雖翻異前詞改稱：被告甲○○、丁○○沒有為難伊或強迫伊前往其住處處理債務云云
      （原審卷三第80頁），然於公訴到庭檢察官及審判長提示
      偵查筆錄時，隨即又稱：當時情形是沒有人願意被人帶走
      等語（原審卷三第81頁）；惟其於本院99年 8月31日審理
      時證稱，有欠王朝立賭債，曾答應還錢，但後來被告等人
      找不到人，當天是與被告等人約好要處理債務，被告沒有
      對伊妨害自由，是伊自己下車、上車云云（見本院99年 8
      月31日審理程序筆錄第3至5頁），證人嗣後於原審及本院
      審理時之證詞，就被告甲○○、丁○○有無強迫伊前往其
      住處處理債務乙節之供述，顯與其於警詢中之供述有不符
      之處，經本院斟酌證人丙○○於警詢時之供述於作成時間
      係在94年10月14日，當時距案發時94年7月7日約三個月，
      較原審審理時95年7月4日已距案發時間相隔約一年，而本
      件並非證人丙○○主動報案，而係丙○○被動因經警方通
      知始至該隊製作筆錄，而製作警詢筆錄當時，警察於作警
      詢筆錄時並告知證人若虛偽指證須承擔刑責等語（見A4卷
      二第82頁），又製作證人警詢筆錄之地點係在臺北市政府
      警察局刑事警察大隊偵六隊偵訊室，當時證人即被害人丙○○係因經警方通知始至該隊製作筆錄，而製作警詢筆錄
      當時，警察並無施用任何不正之方式取供，證人所供述係
      基於自由意志而陳述等語（見本院99年8月31日審理程序
      筆錄第5頁），且當時被告甲○○等人並未在場，證人當
      時勿須承受干擾而影響其陳述之任意性，不若原審審理、
      本院審理時，被告甲○○、丁○○等人均在法庭內，證人
      事後因被告在庭之心理壓力致有污染其證詞真實性之虞，
      另據證人證述其與被告甲○○、丁○○、共犯王朝立、陳
      韋翰等人並無任何仇恨關係，自應無設詞攀誣之理，依上
      述供述作成之環境、外部狀況，認有可信之特別情況，且
      因證人知悉本件被告等又自稱黑道（被告等自稱為「牛埔
      幫」乙節，為被告所自承）且結夥向伊討債犯案，本件債
      務後來又已經由被害人之母清償解決，被告等本來不會再
      找被害人之麻煩，衡諸常情，證人心裡難免有債務解決就
      好，不要節外生枝開罪被告等人之想法，是雖其後經原審
      隔離交互詰問，及經本院由被告甲○○再行詰問，所供仍
      難免避重就輕，不願直指被告等人，就本案具體個案案情
      及相關卷證判斷，為發現實質真實目的，認除該項審判外
      之陳述外，已無從再就同一供述者，取得與其上開審判外
      陳述之相同供述內容，倘以其他證據代替，亦無從達到同
      一目的之情形，故為證明本件犯罪事實存否所必要，認證
      人丙○○於警詢之供述應有證據能力，且較為可採。
二、次按檢察官代表國家職司追訴犯罪，就審判程序之訴訟構造
    言，檢察官係屬與被告相對立之當事人一方，偵查中對被告
    以外之人所為之偵查筆錄，性質上均屬傳聞證據。然而現階
    段刑事訴訟法規定檢察官代表國家偵查犯罪、實施公訴，必
    須對於被告之犯罪事實負舉證之責，並賦予檢察官傳喚或拘
    提被告等強制處分權，依法亦有訊問被告及證人之權，證人
    且須具結。此外尚負有客觀性義務，對被告有利情形，亦應
    予注意，而實務運作時，偵查中檢察官向被告以外之人所取
    得之陳述，原則上均能遵守法律規定，不致違法取供，其可
    信性極高，為兼顧理論與實務，乃於修正刑事訴訟法時，增
    列第 159條之1第2項，明定被告以外之人於偵查中向檢察官
    所為陳述，除顯有不可信之情況者外，得為證據。查本件證
    人庚○○、戊○○、丙○○等人，均已於偵查中檢察官訊問
    時已依法具結陳述（有結文附於偵查卷可稽，見A4卷一第14
    6至148頁、第151頁、A4卷一第148至150頁、第152頁、A4卷
    二第149至153頁），而辛○○則係以被告之身分接受檢察官
    訊問（見A4卷二第139至142頁），復無其他事證足資認定證
    人庚○○、戊○○、丙○○於檢察官訊問時有受違法取供情
    事，且證人庚○○、戊○○、丙○○、辛○○等四人並均經
    原審於審判期日傳喚到庭，已於原審審理中已居於證人地位
    接受被告等人行交互詰問程序，直接言詞審理檢視其證詞，
    故該證人庚○○、戊○○、辛○○、丙○○等人於偵查於檢
    察官面前所為之陳述，形式上觀察，與一般偵查筆錄之作成
    程序並無不同，無任何顯不可信之情狀，依刑事訴訟法第15
    9條之 1第2項之規定自有證據能力，被告等人認上開證人於
    偵查中具結後所為陳述無證據能力，實不足採。
三、至本案所涉所有審判外作成之文書證據，經審酌其作成時之
    情況，均核與刑事訴訟法第159條之4之規定相符，復查無違
    背法定程序取得之情形，因認宜例外賦予其證據適格之地位
    而得為本案之證據。
四、辛○○已於本院99年8月31日到庭證述其於原審證述之證詞
    才是實在，會寫96年1月9日該份作證聲明，係希望被告乙○○的事可圓滿處理云云，是該份作證聲明，係被告以外之人
    於審判外之書面陳述，依刑事訴訟法第159條第1項規定，自
    無證據能力。
貳、認定犯罪事實所憑之證據及其認定之理由：
一、事實二乙○○、甲○○、丁○○與王朝立等人所涉剝奪庚○○行動自由部分：
    訊據被告乙○○、甲○○、丁○○固坦承被告乙○○確實有
    於事實二所示時、地委託同案被告王朝立處理有關賠償事宜
    ，王朝立再召集手下甲○○、丁○○等人於案發當日中午於
    臺北市○○路帶同告訴人庚○○到「侯美國茶坊」內談判之
    事實，惟均矢口否認有何妨害自由犯行，被告乙○○辯稱：
    伊因遭庚○○性侵害而對其上班的銀行提出申訴，潘某卻對
    外表示係遭伊仙人跳設計，伊請案外人辛○○約潘某出來，
    就是希望潘某不要再說遭仙人跳之事；又因伊得知潘某的女
    友戊○○亦會同行，遂委請王朝立他們全權處理，伊則先行
    離開「侯美國茶坊」，並不知之後實際處理之情形云云；被
    告甲○○辯稱：當天係被告王朝立要伊到「侯美國茶坊」，
    沒有交代什麼事，伊抵達後，就只有依被告王朝立之指示坐
    在隔壁桌看著，不知道發生何事，沒有妨害自由云云；被告
    丁○○辯稱：當天係被告甲○○找伊去「侯美國茶坊」，說
    被告王朝立有事要幫忙，進去後，王朝立命其與其他不認識
    的男子多人一起去外面等一個人，在林森北路、長春路口距
    離「侯美國茶坊」2、3個店面的地方等，後來有等到一個人
    ，伊就與同去的其他不認識男子上前，該等男子就請庚○○
    到「侯美國茶坊」，進入「侯美國茶坊」後，伊就與被告甲○○坐在一起在旁邊看，不知發生何事，沒有妨害自由云云
    。經查：
（一）被告乙○○與告訴人庚○○因有發生性關係之糾紛，被告
      乙○○欲向告訴人庚○○要求金錢賠償，庚○○不願意乃
      避不見面，乙○○遂以遭受庚○○性侵害為由，央請已判
      決確定之同案被告王朝立出面處理，兩人乃計劃由乙○○
      透過不知情之案外人辛○○約出庚○○，再由王朝立負責
      向庚○○索取賠償；被告乙○○乃於94年 4月16日前某日
      ，致電辛○○，並向辛○○稱其與庚○○有債務問題，但
      庚○○拒絕出面，詢問可否代為約庚○○出面，辛○○則
      向乙○○表示其於94年4月16日剛好要約庚○○出來談土
      地貸款事宜，可趁機安排將庚○○帶往乙○○處，乙○○
      即將此情告知被告王朝立，被告王朝立乃召集手下小弟被
      告甲○○、丁○○，相約於94年4月16日中午左右，前往
      臺北市○○區○○路之泡沫紅茶店「侯美國茶坊」會面，
      4 月16日當天中午，同案被告王朝立、乙○○先相約前往
      「侯美國茶坊」，談論當日準備談判之條件細節後，被告
      乙○○乃與辛○○聯繫，得知當日告訴人庚○○之小老婆
      也會到場，為免尷尬，遂先行離去，並不時打電話詢問辛○○是否與告訴人庚○○已經碰面；而告訴人庚○○當日
      亦依約與其友人戊○○前往臺北市○○○路晶華酒店內餐
      廳與辛○○見面，辛○○當日則隨同地主沈金福前往晶華
      酒店與庚○○碰面，碰面後，辛○○即提議前往長春路上
      海鮮店吃海鮮，告訴人庚○○及案外人辛○○、戊○○、
      沈金福等人隨即由晶華酒店離開步行前往長春路，此時被
      告乙○○又打電話予辛○○詢問得知其等所在；及告訴人
      庚○○與案外人辛○○、戊○○於當日下午確實與王朝立
      、丁○○、甲○○於「侯美國茶坊」內，由王朝立與告訴
      人庚○○談判處理庚○○與乙○○間之糾紛；王朝立並出
      示被告乙○○之委託書，稱告訴人庚○○性侵害乙○○，
      需支付200萬元之賠償金等情，業據同案被告王朝立、乙○○自承在卷（原審卷一第40、41、46頁，原審卷三第3
      、4 頁），且與告訴人庚○○、證人辛○○於原審審理中
      之證述（原審卷三第5至11、19、20、23、27、28頁）相
      符，應明確可認。是此部分應審究者乃為：1.被告丁○○
      與其他不知名男子有無於長春路口、林森北路口攔阻告訴
      人庚○○？有無出手用手臂架住庚○○或表現人多勢眾之
      不當方法強押庚○○進入侯美國茶坊？丁○○對此是否知
      情？2.上開情節是否被告王朝立指示丁○○等人所為？3.
      被告甲○○對於強押庚○○之事是否知情並在場參與？4.
      被告乙○○在委託被告王朝立處理本案時，是否有參予事
      先謀議押人？主觀上是否已經預見被告王朝立將要找被告
      丁○○、甲○○及其他不知名男子一同出面處理及已經預
      見被告王朝立等人將要使用強制手段，請庚○○來談判？
（二）證人即告訴人庚○○於原審審理時結證稱：當天到了長春
      路、林森北路口時，就看見有包括丁○○在內之7、8名男
      子一起圍上來，並朝著沈金福問：你是不是潘經理（即庚○○），並叫沈金福拿身分證出來，辛○○就向對方表示
      伊才是潘經理，伊見狀覺得不妙，就拉著戊○○要往回走
      ，結果對方就追過來，兩個人上來一邊一個架著伊，其他
      人就跟著後面來，要伊進入「侯美國茶坊」，伊見對方人
      多，也無法拒絕，就跟著進入，進入後，對方某個人就喝
      令伊坐在某個位置上，要伊不要輕舉妄動，被告王朝立即
      表示他就是牛埔幫黑狗，受被告乙○○委託處理發生性關
      係賠償的事情，談論期間，對方還要伊不准接手機及上廁
      所，且要將手機關機，是後來戊○○趁機離開報警，警察
      來伊才得以脫身等語明確（原審卷三第25至32頁），經核
      與其於警詢（偵查A1卷第31至37頁）、檢察官偵訊（偵查
      A4卷一第146至148頁）時所供情節均相符而無齟齬，且與
      證人即當日陪同告訴人前往與辛○○會面之告訴人友人戊○○於警詢、檢察官偵訊時所述：到長春路時，突然有7
      、8個不名男子，惡行惡狀攔阻沈先生，詢問是不是潘經
      理，要求沈先生出示身分證表明不是，另3名年輕男子隨
      即押住告訴人庚○○，告訴人想逃，但遭他們強押，對方
      有3人用手去摟住告訴人庚○○的肩膀，把庚○○帶到茶
      坊，一進入被告王朝立命將告訴人帶到角落去坐好，不可
      以打電話，後來伊趁機逃跑報警等語（偵查A1卷第48至54
      警詢筆錄、偵查A4卷一第148至150頁訊問筆錄參照）相符
      。至證人即當日答應替被告乙○○約告訴人己○○出面之
      被告乙○○友人辛○○雖於原審審理到庭結證時，當著其
      友人被告王朝立、被告乙○○之面，就告訴人庚○○是否
      係遭人強迫進入、對方有無動手抓沈金福質問沈金福之身
      分、對方有無使用強制力、現場談判氣氛等情，有意避重
      就輕，然仍明確證述：當天走到長春路口對方係一個人上
      來問，但旁邊有很多人，且進入「侯美國茶坊」後，被告
      王朝立就要伊等關手機，不願伊等對外聯絡，且伊覺得當
      天如果談不攏，告訴人庚○○有可能被打等語（原審卷三
      第8至10頁），與告訴人庚○○前開證述相互參照，均屬
      吻合，甚者被告丁○○於檢察官偵訊時證稱：是與伊同往
      長春路口之2名成年男子用手去摟住庚○○的肩膀等語（
      偵查A4卷二第194頁），於原審調查時亦稱：當日伊與不
      明男子數人出去等告訴人時，有看到不認識之男子有人扶
      著告訴人的肩膀進入「侯美國茶坊」等語（原審卷一第12
      7頁），被告甲○○於原審調查時亦供稱：伊當天是看見
      告訴人庚○○跟著7、8個人進來「侯美國茶坊」等語（原
      審卷一第122頁），衡諸告訴人庚○○對其與乙○○間之
      糾紛，於案發當日之前均係採取迴避、不願見面之態度，
      而其當時係於長春路、林森北路口與被告丁○○、甲○○
      等人相遇，身處室外人車熙來攘往之熱鬧處所，必定不欲
      隨同前往「侯美國茶坊」而得輕易離去，茍非遭人攔阻、
      限制其行動自由，豈有逕隨被告丁○○、甲○○等人進入
      茶坊談判之理？復參以94年4月16日17時30分許，臺北市
      政府警察局中山分局確有受理使用手機門號0000000000號
      之民眾報案而派員前往侯美國茶坊，而該門號於94年4月
      間之登記使用人係證人戊○○，有臺北市政府警察局中山
      分局95年12月8日北市警中分刑字第09536732900號函暨所
      附該局受理各類案件紀錄表（本院上訴審卷第133-2、133
      -4頁）、中華電信（行動）資料查詢（本院上訴審卷第15
      6頁）各1份在卷可稽，如告訴人庚○○在侯美國茶坊內未
      繼續遭人限制行動自由，又何以僅由同行之友人戊○○單
      獨離去並向臺北市政府警察局中山分局報案？告訴人庚○○又何以待警方抵達現場後始行離去？足見告訴人前開證
      述內容，當與事實相符，而可採信。是當時於長春路、林
      森北路口，告訴人庚○○確實係遭同案被告王朝立指使多
      人以手架、人牆圍堵等非法方法強押進入「侯美國茶坊」
      內，並於「侯美國茶坊」仍遭同案被告王朝立以限制對外
      聯絡、不准任意上廁所而必須他人陪同等非法手段限制行
      動自由，當甚明確。雖同案被告王朝立空言辯稱：當天係
      告訴人己○○自己赴約進入「侯美國茶坊」內云云，然告
      訴人己○○對其與乙○○間之糾紛，於案發當日之前均係
      採取迴避、不願見面之態度，其並無可能自己赴約進入「
      侯美國茶坊」，已如前述，且被告王朝立所辯亦核與當日
      在場之共同被告甲○○、丁○○之供述不符，是其此部分
      所辯，顯屬卸責之詞，難以採信。
（三）被告丁○○於原審審理中供稱：當天到「侯美國茶坊」後
      ，係被告王朝立命伊與其他不認識之男子共同前往長春路
      口等一個人等語（原審卷一第127頁），顯然當天前往長
      春路押告訴人庚○○進入「侯美國茶坊」之人乃係聽從被
      告王朝立之指示所為，並參酌上述，於「侯美國茶坊」內
      ，均係同案被告王朝立與告訴人己○○談判，當天被告丁○○等人當場均係聽命王朝立指揮，甚者王朝立還於現場
      限制告訴人庚○○之通訊，足見王朝立對於強押告訴人庚○○一事不但知情，且居於主導地位，顯有主觀犯意及客
      觀之參與行為，甚為明確。
（四）被告丁○○於警詢、檢察官偵訊、原審迄本院上訴審審理
      中均一致供稱：當天確實有跟著其他人到長春路口去等告
      訴人庚○○，後來告訴人進入「侯美國茶坊」時伊也一直
      在場等語明確，可見被告丁○○當有目睹告訴人庚○○於
      林森北路、長春路口遭多人架入「侯美國茶坊」，之後在
      「侯美國茶坊」亦目睹同案被告王朝立等人限制庚○○打
      電話、上廁所等情節，然其竟繼續且依照同案被告王朝立
      指示坐在隔壁桌等候，參酌其於警詢、檢察官偵訊及原審
      審理中均供稱：當天會去長春路押告訴人庚○○是有人交
      代的，係綽號「黑狗」王朝立指派伊與其他男子去請告訴
      人庚○○進來等語（偵查A4卷一第72頁、A4卷二第194頁
      、原審卷一第127頁），顯見被告丁○○對此妨害自由之
      行為乃係事前知情，並有共同於現場參與圍事之共同犯意
      ，當屬無疑。是被告丁○○以：伊當天僅係被找去吃飯，
      不知發生何事而無犯意云云，核屬事後卸責之詞，不足採
      信。
（五）被告甲○○於警詢、檢察官偵訊、原審迄本院審理中亦均
      一致自承：當天告訴人庚○○於「侯美國茶坊」內與被告
      王朝立談論賠償事宜時，伊確實全程在場等語明確，可見
      被告甲○○亦有目睹告訴人庚○○於「侯美國茶坊」遭同
      案被告王朝立等人限制打電話、上廁所等情節，然其竟仍
      繼續依照同案被告王朝立指示坐在隔壁桌等候，參酌其一
      再自承：同案被告王朝立就是伊之老大，且其亦於警詢時
      陳稱：當天係「黑狗」王朝立找伊與「小熊」丁○○前往
      該處等語（偵查A4卷一第65頁），於原審審理中亦稱：當
      天係同案被告王朝立約其過去，是與被告丁○○一起過去
      等語（原審卷一第121頁），應可推知被告甲○○對於此
      等妨害自由之行為應係在場見聞而知情，且有共同於現場
      參與圍事之共同犯意，甚為明確。被告甲○○以：伊當天
      僅係被找去吃飯，不知發生何事而無犯意云云，核屬事後
      卸責之詞，亦無足採。
（六）又告訴人庚○○與被告乙○○間之糾紛，告訴人庚○○於
      案發之前始終採取避不見面，亦即不願與被告乙○○處理
      之態度，業據被告乙○○自承在卷，證人即告訴人庚○○
      、證人辛○○亦為相同之證述（偵查A4卷一第147頁、A8
      卷第151、152頁，原審卷三第19頁），應可認定。足見被
      告乙○○自始即已知悉告訴人庚○○不可能自願前來與其
      或其之代理人為任何有關兩造間糾紛之談判無疑。而同案
      被告王朝立於警詢、檢察官偵訊時均一再自承：其之前係
      牛埔幫之幫派分子，而被告甲○○、丁○○於警詢、檢察
      官偵訊及原審審理時亦均一致坦承：同案被告王朝立就是
      伊等之大哥，伊等平常就是依同案被告王朝立之指示出去
      工作等語，而被告乙○○更自承：伊認識同案被告王朝立
      後，知道王朝立是牛埔幫的，伊有告知王朝立被庚○○欺
      負之事等語（偵查卷A4卷一第 181頁），被告甲○○於警
      詢時亦坦承：於告訴人住處附近張貼告訴人係色狼之海報
      係同案被告王朝立、乙○○交代的等語（偵查卷A4卷一第
      66頁），顯見被告乙○○委請被告王朝立出面處理本件糾
      紛之時，主觀上對於同案被告王朝立係前黑道幫派分子，
      且有被告甲○○等手下可供指使，知之甚詳。則被告乙○○既知告訴人庚○○絕無意願前來談判，卻委託具有黑道
      背景之同案被告王朝立出面解決，主觀上對同案被告王朝
      立將可能指使小弟強迫告訴人庚○○到場一事自應知情且
      可預見，始符常理。更甚者，由證人辛○○於原審審理時
      結證稱：案發當日，伊與告訴人庚○○相約於晶華酒店談
      土地貸款事宜之時，被告乙○○即不斷打電話跟伊確認伊
      與告訴人庚○○之所在位置，然被告乙○○並未告知其自
      己所在，或準備約在何處見面，而當天伊與告訴人所在位
      置除了告知被告乙○○以外，並未告知其他人等語（原審
      卷三第6、7、19、20頁），足見被告乙○○於案發當日應
      該係有意委請同案被告王朝立指派小弟當街攔阻告訴人庚○○來談判，否則倘如其所述本意僅係要證人辛○○約請
      告訴人前來，衡情只需確切約好時間、地點，使證人辛○○將告訴人帶往即可，何須不斷確認告訴人庚○○之所在
      位置，卻不告知自己所在位置？且上述被告乙○○已經知
      道告訴人庚○○絕無意願前往與之談論糾紛之事，當可推
      知，被告乙○○應得預見王朝立等人將有高度可能使用強
      制力強迫告訴人庚○○到場，更屬無疑。且依上開證人辛○○所證，亦可推知當天應係被告乙○○將告訴人庚○○
      等人之行蹤告知同案被告王朝立，當甚明確，否則王朝立
      如何能如前述指示被告丁○○等人於長春路、林森北路口
      等候告訴人庚○○？則被告乙○○顯然不但主觀上對於同
      案被告王朝立將要派人當街攔阻強迫告訴人到場乙節知之
      甚詳，甚且客觀上還提供了告訴人所在位置之資訊，而有
      共犯之行為分擔，亦甚明確。故被告乙○○辯稱：伊只是
      請同案被告王朝立出面處理，王朝立如何處理，伊不知情
      ，沒有參與妨害自由行為云云，顯屬事後狡卸之詞，委無
      足採。
（七）被告甲○○、丁○○與共犯王朝立等人雖否認妨害自由犯
      行，始終辯稱案發當天與庚○○談判時，未曾有禁止庚○○與外界聯絡等妨害庚○○行動自由之舉云云。而庚○○
      於原審自承於「侯美國茶坊」談判現場，王朝立曾將立法
      委員王世堅之電話轉交其接聽（見原審卷三第67頁），並
      於警詢與原審審理中行交互詰問之初，均稱與吳阿塗未曾
      謀面，雖一度證述，吳阿塗係其為內心為圖脫困而主動提
      議王朝立聯絡到場者（見原審卷三第77頁），然係庚○○
      個人認為吳阿塗與其均係石牌地區之人，吳阿塗是石牌地
      區之角頭，雖然不認識，但同是石牌地方上的人，其原希
      望吳阿塗到場可以幫忙，但結果並不是這樣，吳阿與王朝
      立他們很熟，他們是一夥的，吳阿塗到場後還要其好好配
      合王朝立他們（見本院99年7月27日審判筆錄第6頁），另
      參以證人即被害人庚○○曾供稱，吳阿塗在 4月16日之前
      曾打電話說有要事找伊，約伊二次伊都沒去，吳稱是「牛
      埔幫」叫伊打電話來， 4月16日當天在茶坊，王朝立就問
      伊，為何不跟吳阿塗見面，王朝立就打電話給吳阿塗，叫
      吳阿塗過來（見偵查卷 A4卷一第147頁），其於原審審理
      中亦證稱：吳阿塗在 4月16日前，伊與吳阿塗從未見面，
      也不認識他等語（見原審卷三第77頁），足見庚○○原與
      吳阿塗並不相識，僅因吳阿塗亦係居住於石牌地區之人，
      而與庚○○有此地緣關係而已，庚○○原寄望吳阿塗會因
      同係石牌地區之人，而予以協助，才同意王朝立通知吳阿
      塗到現場，然另參酌王朝立當時出示之委託書上之內容已
      事先書寫，據王朝立稱該委託書係被告乙○○所委託，該
      委託書已載明，被告乙○○委託王朝立與吳阿塗二人全權
      代表伊處理本件賠償事宜，有該委託書 1紙在可稽，故本
      件同案被告王朝立應於本案前即再委託與庚○○同住石牌
      地區之吳阿塗共同處理本件糾紛，應堪認定，否則為何該
      紙委託書會填寫王朝立與吳阿塗二人均同為乙○○之代表
      人，而王朝立復於事中再電話聯絡吳阿塗到場，亦於短短
      的十餘分鐘即趕到現場，是堪認吳阿塗亦係乙○○委託處
      理本件糾紛之人，是上開庚○○雖於妨害自由之過程中，
      王朝立曾轉交電話予庚○○與立法委員王世堅通電話（見
      原審卷三第67頁），然均係由共犯王朝立撥打，而非由庚○○撥打，且在庚○○與之通話未幾二句，就中止庚○○
      之通話，是綜上，尚難認庚○○當時未遭限制自由，而得
      與外界聯繫。而庚○○當時遭限制行動自由而禁止其與外
      界聯絡，已據證人庚○○、戊○○及辛○○等人證述在卷
      ，並互核相符，是應堪採信。另曾至上開茶坊處理之臺北
      市政府警察局中山分局中山一派出所警員黃唐尉雖於其製
      作之職務報告上載明，其當時有詢問庚○○是否遭渠等限
      制自由，當時庚○○回應告知尚未遭限制自由，庚○○並
      稱只認識同桌之吳阿塗，其餘均不認識，‧‧最後庚○○
      要求自行離去，而在庚○○欲離去時，吳阿塗稱是否可同
      行離去，經庚○○同意後，二人同時離開上開茶坊（見10
      110號偵查卷第153頁）等語，然因被害人庚○○明知同案
      被告王朝立等人為前幫派「牛埔幫」之成員，而吳阿塗亦
      係石牌地方之角頭，亦屬黑道份子，庚○○因畏於本件起
      因係上述乙○○指控其疑似性侵害，其為恐事態擴大，影
      響其名譽，不欲生事端，才在處理警員與被告王朝立、甲○○、丁○○等人面前，否認當時有遭限制自由，只求可
      以全與而退離開上述茶坊，此亦難謂與常理有何相違之處
      ，而吳阿塗事後仍緊隨庚○○身邊，事後並同至庚○○之
      兄處商談，並另通知王朝立等人其與庚○○當時之所在處
      所，故益見吳阿塗與王朝立二人確同受被告乙○○委託代
      為處理本案糾紛，堪可認定。是共犯王朝立之辯詞，尚與
      當時在場之證人辛○○、戊○○等人所述不符，尚難作為
      有利本案被告之依據。
（八）綜上所述，此部分事證明確，被告乙○○、丁○○、甲○○之上述剝奪他人行動自由之犯行，應均堪以認定。
二、事實三甲○○、丁○○，與王朝立、陳韋翰等人所涉剝奪丙○○行動自由部分：
    訊據被告甲○○、丁○○固均坦承有於事實三所示時、地到
    被害人丙○○家中討債等情，惟矢口否認有何妨害自由犯行
    ，被告甲○○、丁○○辯稱：伊等當天係於前往被害人丙○○家途中巧遇丙○○，乃開車去追，在市區見丙○○車子停
    下後，伊等乃下車詢問丙○○要去那裡，並請丙○○跟伊等
    回其住處協調債務問題，過程中並未使用強迫手段云云。經
    查：
（一）被害人丙○○於94年3 、4 月間因賭博、借貸而積欠綽號
      「阿昌」、「阿弟」、「阿詳」之男子各18萬、10萬、3
      萬元債務，並簽立1 張面額18萬元之本票予「阿昌」，後
      該本票及債務輾轉轉入被告王朝立之手，被告王朝立即交
      代其小弟即被告甲○○，率同被告丁○○、被告陳韋翰向
      被害人丙○○討債；94年7 月7 日下午4 時許，被告甲○○、丁○○隨同年籍姓名不詳綽號「阿偉」之成年男子，
      由被告陳韋翰開車搭載，4 人乃共同前往被害人丙○○位
      在臺北縣淡水鎮樹林口24之1 號住處討債，因於途中，剛
      巧遇到被害人丙○○駕駛其所使用之4533-DN 號自小客車
      與被告甲○○等人所搭車輛擦身而過，被告丁○○乃命陳
      韋翰調頭由後追被害人丙○○之車，車行至臺北縣淡水市
      區○○街及元德路口時，被害人丙○○剛好停車，被告甲○○、丁○○、「阿偉」即下車；被害人丙○○即由其自
      己車輛換至被告陳韋翰所駕駛之車輛，甲○○、「阿偉」
      隨即上車，並命被告陳韋翰將車開往丙○○上開地址住處
      ，被告丁○○則駕駛丙○○之4533-DN 號自小客車尾隨在
      後，被告甲○○上車後，並立即打電話向王朝立報告已經
      找到被告丙○○，並請同案被告王朝立到場親自處理債務
      問題，被告王朝立隨即駕車前往被害人丙○○住處，並於
      途中與被告甲○○等人會合，前往被害人丙○○住處談論
      有關債務問題，被害人丙○○因無錢還債，乃提議以其所
      使用之上開車號小客車交付同案被告王朝立等人以為抵押
      ，同案被告王朝立更提議若同月15日前未將債務清償，即
      要將4533-DN號自小客車以8萬元折讓抵債，丙○○並書立
      讓渡書1份等情，業據被害人丙○○於警詢（偵查 A4卷二
      第78至81頁）、檢察官偵訊（偵查A4卷二第149、150頁）
      及原審審理中（原審卷三第78至85頁）供明在卷，且與被
      告甲○○、丁○○、同案被告王朝立等人所自承情節相符
      ，並有本票 1紙（偵查A4卷二第88頁）在卷可稽，應可認
      定。是本件應審究者乃為：被告甲○○、丁○○於淡水市
      區追到被害人丙○○之座車後，有無使用非法方法強迫帶
      走被害人丙○○返回丙○○住處？同案被告陳韋翰、王朝
      立對此是否知情而參與？
（二）被害人丙○○於警詢、檢察官偵訊時即明確證稱：案發當
      日伊駕車前往淡水市區，在離家不遠處，即遭 1輛黑色馬
      自達休旅車尾隨，伊覺得不對勁，想要擺脫，該車一直追
      到淡水街頭，將伊攔下，有幾人下車，其中被告丁○○將
      伊車門打開並將伊拉出車外，將伊推上黑色馬自達右後座
      ，一名男子自稱黑人（按即被告甲○○）坐在伊左手邊，
      被告甲○○在車上還打給一個其稱呼為「大仔」（台語按
      即老大之意）之人後，就對伊說老大提議將伊搭載至伊住
      處找母親談債務，被告丁○○則開著他的車，尾隨馬自達
      車往伊住處行駛，在離家不遠處，就與一輛白色福特相遇
      ，被告王朝立下車，自稱黑狗，被告甲○○稱呼其為老大
      ，接著就把伊人、車帶至伊住處談論債務問題等語（偵查
      卷A4卷二第78至81頁、第149、150頁），已明確指訴其係
      遭被告甲○○、丁○○等人強行拉下車帶往住處等情。甚
      者其於原審審理時到庭，雖已因事過境遷，且不願再得罪
      被告等人而改口稱並未遭強迫等語，然亦於公訴到庭檢察
      官、法官當庭追問下，不經意證稱：當時情形是沒有人願
      意被人帶走等語（原審卷三第81頁），亦透露出其當時確
      實係在違反意願之情況下遭被告等人帶走。而被告甲○○
      於原審調查時亦陳稱：當天係被害人丙○○跟伊等約好，
      伊等過去發現他出門，所以追過去，到淡水把丙○○攔下
      ，伊跟被告丁○○下車去問，丙○○辯稱要載朋友去辦信
      用卡，伊等要丙○○回他家談，並要丙○○上伊等之車，
      伊有跟王朝立聯絡講說伊等到丙○○家，丙○○要跑被伊
      等追到，並要同案被告王朝立來丙○○家處理等語（原審
      卷一第 124頁），被告丁○○亦陳稱：當天與丙○○約好
      ，到他家途中看見丙○○跑出去，於是就要被告陳韋翰開
      車去追，在淡水街上追到，伊與甲○○下車，阿偉也下車
      ，丙○○就說要載車上朋友回家，伊等就請他跟伊等去他
      家談債務問題，丙○○坐伊等車子，丙○○之車由伊開著
      尾隨回丙○○住處等語（原審卷一第 128頁），就有關被
      害人丙○○係在淡水市區遭被告甲○○、丁○○等人開車
      尾隨追上及後來被害人丙○○係上被告等人所搭乘之汽車
      ，且被害人之車係由被告丁○○開走等情，所述與上開被
      害人供述，均相一致，且由被告甲○○、丁○○上開供述
      亦可見，當天被害人丙○○顯然根本不願意與被告甲○○
      、丁○○等人見面，甚為明確，否則其何以約好還爽約？
      足見被害人丙○○於遭被告甲○○等人於淡水市區攔阻後
      ，根本毫無意願跟隨被告甲○○等人回去，其之所以會上
      被告甲○○等人之車隨往，應係遭到強迫所致，甚為明確
      ，否則倘被害人丙○○係自願跟隨被告等人回去談判，何
      以被告甲○○、丁○○要讓被害人丙○○坐其等之汽車，
      而由被告丁○○開著被害人丙○○之汽車尾隨，而不直接
      由被害人丙○○帶路，被告駕車尾隨前往被害人住處即可
      ？凡此，均足認被害人丙○○於警、偵訊中所述情節，當
      與事實及常情相符，而可採信。而被害人丙○○雖於原審
      審理時翻異前詞，改稱被告等人沒有為難到伊，沒有強迫
      伊，伊行動自由沒有受到限制云云（見原審卷三第80、85
      頁）。本院斟諸本件證人丙○○，乃係積欠債務而遭討債
      之人，本件債務後來又已經由被告之母清償解決，被告等
      本來不會再找被害人之麻煩，衡諸常情，證人心裡難免有
      債務解決就好，不要節外生枝開罪被告等人之想法，是本
      件雖經原審隔離交互詰問，然因當時，被告王朝立、甲○○、丁○○均在法庭上，證人丙○○所供仍難免避重就輕
      ，不願直指被告等人，自難以證人丙○○嗣於原審審理中
      所為迴護被告等人之詞，資為對被告甲○○、丁○○有利
      之認定。至於被告丁○○於本院前審提出由被害人丙○○
      具名之作證具結書，依同上理由，亦屬迴護被告等人之詞
      ，不足採信。是本件被告甲○○、丁○○確實於淡水市區
      係夥同「阿偉」，仗著人多勢眾，以強拉被害人丙○○下
      車之方法，迫使被害人丙○○隨同其等返回處理債務問題
      ，應可認定。
（三）已判決確定之同案被告陳韋翰於警詢、檢察官偵訊、原審
      迄本院上訴審審理中均一致供稱：當天確實有跟著被告甲○○、丁○○等人前往被害人丙○○住處，且全程在場，
      負責開車等情，且由上述被告丁○○所陳可知，共犯陳韋
      翰尚承被告丁○○之命尾隨被害人丙○○之座車，並於淡
      水市區見被害人丙○○遭前車阻擋停下後，跟著停下等情
      ，即便共犯陳韋翰於被告甲○○等人下車時，其並未下車
      ，然衡諸常情應可推知，共犯陳韋翰當日停下車時，當有
      目睹被告甲○○、丁○○、「阿偉」等人在前方強押被害
      人丙○○乘上自己所駕汽車，且亦有看到被告丁○○係駕
      駛被害人丙○○之座車尾隨等情節，共犯陳韋翰對被告甲○○、丁○○、「阿偉」等人係押人討債乙節，當甚明瞭
      。然其竟仍順理成章地繼續依照被告甲○○、丁○○之指
      示替其等開車同往，顯見共犯陳韋翰對此妨害自由之行為
      乃係知情而有共同犯意，且有共同於現場參與，並分擔開
      車搭載被害人之共犯行為分擔，當屬無疑。是同案被告陳
      韋翰徒以：伊當天僅係被找去開車去淡水吃飯，不知發生
      何事而無犯意云云，核屬事後卸責之詞，不足採信。
（四）被告甲○○於原審調查時即陳稱：當天被害人丙○○上伊
      等之車，伊有跟同案被告王朝立聯絡講說伊等到被害人家
      ，被害人要跑被伊等追到，並要同案被告王朝立來被害人
      家處理等語（原審卷一第 124頁），堪認同案被告王朝立
      於當日到場前，已經由被告甲○○電話中得知被害人丙○○當日係不願意處理債務，而遭被告甲○○等人強行攔阻
      並限制行動自由，等待其到場處理（蓋由其用語：「被害
      人想跑，後被追到」即可知之）。且同案被告王朝立當天
      接到電話，後來也有到場處理等情，業據被告甲○○、丁○○與已判決確定之同案被告王朝立、陳韋翰等人供明在
      卷，且被害人即證人丙○○於警詢、檢察官偵訊以至原審
      審理時，亦均明確陳稱：當天伊上了被告甲○○等人之自
      小客車，被載往其住處途中，同案被告王朝立駕駛白色汽
      車與被告甲○○等人會合，而被告丁○○則開伊車在後方
      尾隨等語明確，同案被告王朝立當天既然有到場，則當然
      也清楚目睹被害人丙○○係搭乘被告甲○○等人汽車，而
      被害人丙○○之汽車係由被告丁○○所駕駛等情，衡情同
      案被告王朝立由此應亦可明確認知被害人丙○○係遭被告
      甲○○等人所挾持，當明確可認。此外，被告甲○○、丁○○、與已判決確定之同案被告陳韋翰及綽號「阿偉」當
      天之所以會前往被害人住處找被害人處理債務，乃係因受
      其等老大即王朝立所指示，且為被告甲○○、丁○○、同
      案被告王朝立等人所一致陳述在卷，而如前述被告甲○○
      、丁○○等人又係同案被告王朝立之手下小弟，則同案被
      告王朝立於案發當天，既已知悉被害人丙○○係遭被告甲○○、丁○○等人中途攔截並限制行動自由行為繼續中，
      仍然以大哥之主導地位前往現場處理債務，共犯王朝立對
      於強押被害人之犯行，顯有主觀犯意及客觀之參與行為，
      甚為明確。
（五）證人即被害人丙○○於原審審理時雖翻異前詞改稱：被告
      甲○○、丁○○沒有為難伊或強迫伊前往其住處處理債務
      云云（原審卷三第80頁），然於公訴到庭檢察官及審判長
      提示偵查筆錄時，隨即又稱：當時情形是沒有人願意被人
      帶走等語（原審卷三第81頁）；惟其於本院99年 8月31日
      審理時證稱，有欠王朝立賭債，曾答應還錢，但後來被告
      等人找不到人，當天是與被告等人約好要處理債務，被告
      沒有對伊妨害自由，是伊自己下車、上車云云（見本院99
      年 8月31日審理程序筆錄第3至5頁），然隨即又稱：警詢
      時伊係基於自由意志而陳述等語（見同筆錄 5頁），前後
      所述不一，顯有可疑。且若果如證人丙○○所述係事先已
      與被告等人約好處理債務，何以被告等人發現證人所駕之
      車輛時，證人之行車方向係往淡水市區方向與被告等所駕
      車輛係反方向，若係事先約好，被告等人何須後迴轉後再
      攔截證人所車輛；又倘若並未違反證人丙○○之意願強迫
      伊上車，何以被告丁○○要取代伊駕駛伊本來所駕車輛？
      是證人丙○○嗣後所證，亦與常理不符。而斟諸本件證人
      即被害人丙○○，乃係本件積欠共犯王朝立債務而遭討債
      之人，其於原審審理中到庭時業已看到被告甲○○、丁○○、同案被告王朝立等人在庭，而證人於本院本審99年 8
      月31日審理期日受被告甲○○詰問時，被告甲○○、丁○○亦在法庭之內，證人均須面對被告等人，其心理難免有
      壓力，又因本件被告等又自稱黑道（被告等自稱為「牛埔
      幫」乙節，為被告所自承）且結夥向伊討債犯案，本件債
      務後來又已經由被害人之母清償解決，被告等本來不會再
      找被害人之麻煩，衡諸常情，證人心裡難免有債務解決就
      好，不要節外生枝開罪被告等人之想法，是雖其後經原審
      隔離交互詰問，及經本院由被告甲○○再行詰問，所供仍
      難免避重就輕，不願直指被告等人，自難以證人丙○○嗣
      於原審審理中、本院審理中所為迴護被告等人之證詞，資
      為對被告甲○○、丁○○等人有利之認定。
（六）綜上所述，此部分事證明確，被告甲○○、丁○○，與已
      判決確定之同案被告王朝立、陳韋翰等人之上剝奪丙○○
      行動自由之犯行，亦堪以認定。
參、論罪：
一、新舊法之比較：
（一）被告乙○○、甲○○、丁○○行為後，94年2月2日修正公
      布之刑法，於95年7月1日施行。其中，刑法第2條係規範
      行為後法律變更所生新舊法律比較適用之準據法，是刑法
      第2條本身雖經修正，但該條文既屬適用法律之準據法，
      本身尚無比較新舊法之問題，應逕適用裁判時即修正後刑
      法第2條規定以決定適用之刑罰法律。
（二）按行為後法律有變更者，適用行為時之法律。但行為後之
      法律有利於行為人者，適用最有利於行為人之法律，修正
      後刑法第2 條第1 項定有明文。又比較時應就罪刑有關之
      共犯、未遂犯、想像競合犯、牽連犯、連續犯、結合犯，
      以及累犯加重、自首減輕暨其他法定加減（如身分加減）
      與加減例等一切規定，綜其全部罪刑之結果而為比較，並
      予整體之適用，不能割裂而分別適用有利之條文。又前揭
      所謂不能割裂適用，係指與罪刑有關之本刑而言，並不包
      括易刑處分在內，易刑處分係刑罰執行問題，既與罪刑無
      關，自應分別就新舊法所規定之有利不利為比較，而適用
      最有利於行為人之規定以定其易刑之折算標準（最高法院
      97年台上字第463 號判決參照）。
（三）關於罰金刑部分，刑法分則編各罪所定罰金刑之貨幣單位
      原為銀元，修正前刑法第33條第5 款規定：「罰金：1 元
      （銀元）以上。」而依罰金罰鍰提高標準條例規定，就72
      年6 月26日前修正之刑法部分條文罰金數額提高2 至10倍
      ，其後修正者則不提高倍數，並依現行法規所定貨幣單位
      折算新臺幣條例規定，以銀元1 元折算新臺幣3 元；修正
      後刑法第33條第5 款規定：「罰金：新臺幣1000元以上，
      以百元計算之。」刑法第33條第5 款所定罰金貨幣單位經
      修正為新臺幣後，刑法分則各罪所定罰金刑之貨幣單位亦
      應配合修正為新臺幣，為使刑法分則編各罪所定罰金之最
      高數額與刑法修正前趨於一致，乃增訂刑法施行法第1 條
      之1 ：「中華民國94年1 月7 日刑法修正施行後，刑法分
      則編所定罰金之貨幣單位為新臺幣。94年1 月7 日刑法修
      正時，刑法分則編未修正之條文定有罰金者，自94年1 月
      7 日刑法修正施行後，就其所定數額提高為30倍。但72年
      6 月26日至94年1 月7 日新增或修正之條文，就其所定數
      額提高為3 倍。」從而，刑法分則編各罪所定罰金刑之最
      高數額，於上開規定修正後並無不同。惟修正後刑法第33
      條第5 款所定罰金刑最低數額，較之修正前提高，自以修
      正前刑法第33條第5 款規定較有利於被告。
（四）刑法第28條原規定：「2 人以上共同『實施』犯罪之行為
      者，皆為共同正犯。」新法修正為：「2 人以上共同『實
      行』犯罪之行為者，皆為共同正犯。」將舊法之「實施」
      修正為「實行」。原「實施」之概念，包含陰謀、預備、
      著手及實行等階段之行為，修正後僅共同實行犯罪行為始
      成立共同正犯。是新法就共同正犯之範圍已有限縮，排除
      陰謀犯、預備犯之共同正犯。新舊法就共同正犯之範圍既
      因此而有變動，自屬犯罪後法律有變更，而非僅屬純文字
      修正，經比較適用新舊法，新法對被告應較有利（最高法
      院96年度台上字第1323號判決、本院暨所屬法院96年度法
      律座談會決議亦同此意旨）。
（五）刑法第56條連續犯之規定業經刪除，被告之數犯罪行為，
      於新法施行後，應予分論併罰。此刪除雖非犯罪構成要件
      之變更，但顯已影響行為人刑罰之法律效果，自屬法律有
      變更，依修正後刑法第2條第1項規定，比較新、舊法結果
      ，仍應適用較有利於被告行為時之法律即舊法論以連續犯
      。
（六）綜合被告甲○○、丁○○所涉上揭犯行之一切相關情形，
      認適用行為時即修正前刑法之相關規定處斷，對其較為有
      利，依刑法第2條第1項前段規定，自應整體適用修正前刑
      法規定處斷（本件涉及刑法修正之法律變更部分，乃第28
      條之共同正犯、第33條第5款之法定罰金刑最低額等事項
      ，而修正後刑法已將共同正犯之成立限縮於實行者，始足
      當之。本件被告3人並非陰謀犯或預備犯，是無論依修正
      前或修正後之刑法規定，被告3人均成立共同正犯，參諸
      修正後之罰金最低額既有提高，經綜合比較結果，修正後
      刑法顯然較不利於被告，爰整體適用被告3人行為時即修
      正前之刑法規定）。
（七）又被告3人於犯罪時之刑法第41條第1項前段規定：「犯最
      重本刑為5年以下有期徒刑以下之刑之罪，而受6個月以下
      有期徒刑或拘役之宣告，因身體、教育、職業、家庭之關
      係或其他正當事由，執行顯有困難者，得以1元以上3元以
      下折算1日，易科罰金。」又被告等行為時之易科罰金折
      算標準，修正前罰金罰鍰提高標準條例第2條前段（現已
      刪除）規定，就其原定數額提高為1百倍折算1日，則本件
      被告2人行為時之易科罰金折算標準，應以銀元3百元折算
      1日，經折算為新臺幣後，應以新台幣9百元折算為1日；
      惟95年7月1日修正公布施行之刑法第41條第1項前段則規
      定：「犯最重本刑為5年以下有期徒刑以下之刑之罪，而
      受6個月以下有期徒刑或拘役之宣告者，得以新台幣1千元
      、2千元或3千元折算1日，易科罰金。」比較修正前後之
      易科罰金折算標準，以95年7月1日施行前之規定，較有利
      於本件被告。
（八）本件被告乙○○上述受有期徒刑之宣告，於93年10月19日
      易科罰金執行完畢後，於五年內故意再犯本件有期徒刑以
      上之妨害自由罪，無論依修正前刑法第四十七條或修正後
      第四十七條第一項之規定均構成累犯，因本件依刑法第二
      條第一項之規定為新、舊法之比較情形時，依綜其全部罪
      刑之結果而為比較後，應整體適用修正前刑法之規定。（
      最高法院九十七年度第二次刑事庭會議決議意旨參照）
二、核被告丁○○、甲○○、乙○○就上開事實二、被告丁○○
    、甲○○就上開事實三所為，均係犯刑法第302條第1項之剝
    奪他人行動自由罪。被告丁○○、甲○○、乙○○，與已判
    決確定之同案被告王朝立及其餘姓名年籍不詳之成年男子 4
    、5 人就上開事實二部分妨害（庚○○）自由犯行；又被告
    丁○○、甲○○，與已判決確定之同案被告王朝立、陳韋翰
    二人及年籍姓名不詳綽號「阿偉」之成年男子就上開事實三
    部分妨害（丙○○）自由犯行，均分別有犯意之聯絡及行為
    之分擔，均係共同正犯。又被告甲○○、丁○○等先後 2次
    共同剝奪他人行動自由犯行，均時間緊接，所犯係構成要件
    相同之罪，顯均係出於概括之犯意為之，應各依95年7月1日
    修正施行前刑法第56條連續犯之規定論以共同剝奪人行動自
    由一罪，並各加重其刑。又被告乙○○分別有事實欄一所示
    之前科紀錄並均經法院判處有期徒刑執行完畢，茲被告乙○○於 5年以內再故意犯本件事實欄二所示之剝奪他人行動自
    由罪，應就其上開剝奪他人行動自由罪依95年7月1日修正施
    行前之刑法第47條論以累犯，並依法加重其刑。
三、又臺灣臺北地方法院檢察署檢察官95年度偵字第515號、第8
    31號就被告乙○○請求原審併案審理部分，經核其併案意旨
    所指被告乙○○犯罪事實，核與上開被告乙○○經論罪科刑
    之事實二部分犯罪事實均相一致，自應併予審理並合一判決
    如上，附此敘明。
肆、撤銷原判決關於乙○○剝奪他人行動自由部分、丁○○連續
    剝奪他人行動自由部分及甲○○部分之理由：
    原審認被告乙○○、甲○○、丁○○等3人上述被訴剝奪他
    人行動自由部分罪證明確，予以論罪科刑，固非無見，惟查
    ：
（一）原審未及適用中華民國九十六年罪犯減刑條例之規定，對
      被告3人予以減刑，亦應予補充。
（二）起訴書犯罪事實欄九所指：被告乙○○於告訴人庚○○遭
      限制行動自由獲釋後，其另行致電戊○○轉告庚○○趕快
      交錢，否則要庚○○斷手斷腳，另乙○○託人製作庚○○
      係「強姦嫌犯」、「石牌之狼」等字句之海報後交予共犯
      王朝立，王朝立再指示被告甲○○將海報張貼於庚○○住
      處及辦公處所附近，脅迫庚○○妥協交付財物等情，既經
      公訴人於起訴書犯罪事實欄九載明，復經檢察官於原審審
      判程序論告時，並認被告甲○○與乙○○、王朝立等人另
      涉犯刑法第346條第3項、第1項之恐嚇取財未遂罪嫌，是
      此部分自屬業經起訴。原判決既認被告甲○○與乙○○、
      王朝立等人主觀上並無何不法所有之意圖，卻漏未於判決
      理由中就其等此部分予以敘明，亦未就其等此部分業經起
      訴之犯罪事實判決不另為無罪之諭知，亦有未洽。
（三）原判決於事實欄五（即本判決事實二部分）認定被告乙○○、王朝立、甲○○、丁○○及其餘姓名年籍不詳之成年
      男子4、5人就剝奪告訴人庚○○行動自由之犯行有犯意聯
      絡及行為分擔，復於事實欄六（即本判決事實欄三部分）
      認定被告王朝立、甲○○、丁○○、陳韋翰及姓名年籍不
      詳綽號「阿偉」之成年男子就剝奪被害人丙○○行動自由
      之犯行有犯意聯絡及行為分擔，卻於論罪時僅以被告王朝
      立、丁○○、甲○○、乙○○就上開事實欄五所示妨害自
      由犯行，及被告王朝立、丁○○、甲○○、陳韋翰就上開
      事實欄六所示妨害自由犯行，論以共同正犯，亦有疏漏。
  被告乙○○就其所犯剝奪他人行動自由罪部分上訴略以：其當
  時已先行離開，並委請王朝立等人全權處理與庚○○間之賠償
  問題，並不知王朝立等人之處理情形云云；被告甲○○、丁○○上訴略以：庚○○係依姓名年籍不詳成年男子之指示進入「
  侯美國茶坊」，談判過程中其等僅依被告王朝立之指示坐在隔
  壁桌看著，不知發生何事，沒有妨害自由，至丙○○被其等追
  到後，係自願跟其等回其住處協調債務問題，過程中並未使用
  強迫手段云云，雖均無足取，惟原判決關於被告乙○○剝奪他
  人行動自由部分、丁○○共同連續剝奪他人行動自由部分及被
  告甲○○部分，既有前揭可議之處，自屬無可維持，應由本院
  將原判決上述部分撤銷改判。
伍、自為判決之科刑理由：
    爰分別審酌被告乙○○、甲○○前均有多項前科紀錄，有本
    院被告全國前案紀錄表在卷可稽，素行已有不良，而被告乙○○因上述糾紛要求賠償，竟不思以正當程序為之，而以委
    託前黑道分子王朝立出面壓迫等不當手段為之，被告甲○○
    、丁○○僅係同案被告王朝立手下小弟，僅係聽命行事，其
    等分別就上述犯行參與之程度及分工之狀況，犯後均矢口否
    認犯行，態度難謂良好，及犯罪時所受之刺激、生活狀況、
    智識程度、犯罪所生之損害等一切情狀，就被告乙○○剝奪
    他人行動自由、被告丁○○、甲○○連續剝奪他人行動自由
    ，分別量處如主文第2、3項所示之刑，且就被告甲○○部分
    及丁○○連續剝奪他人行動自由部分，分別依95年7月1日修
    正施行前刑法第41條第 1項前段，諭知易科罰金之折算標準
    ，以示警懲。再者，中華民國96年罪犯減刑條例於96年7月1
    6 日已公布施行，因被告等所犯妨害自由罪，渠等之宣告刑
    均未逾有期徒刑1年6月，爰依該條例第 2條第1項第3款規定
    ，減渠等之宣告刑二分之一如主文第二、二項所示之刑，並
    就渠等減得之刑，併諭知易科罰金之折算標準。
陸、不另為無罪諭知部分：
一、本件公訴意旨另略以：
    （一）庚○○因本件事實欄二於「侯美國茶坊」遭被告王朝
          立等人限制行動自由獲釋後，被告乙○○於94年 4月
          19日打電話通知戊○○轉告庚○○，要庚○○趕快拿
          錢出來，否則要庚○○斷手斷腳。被告乙○○並託人
          製作庚○○係「強姦嫌犯」、「石牌之狼」等字句之
          海報後交予王朝立，王朝立再指示被告甲○○將海報
          張貼於庚○○臺北市○○區○○街 242巷25號、北投
          區○○街○段180號住處及臺北市○○街30號任職之臺
          灣中小企業銀行總行附近牆壁、電桿及信箱等處（妨
          害名譽部分未據告訴），意脅迫庚○○妥協交付財物
          ，因認被告乙○○、甲○○與共犯王朝立共同涉犯刑
          法第346條第 3項、第1項恐嚇取財未遂之罪嫌或刑法
          第305條之恐嚇危害安全罪嫌云云。
    （二）接續本件事實欄三所示，王朝立等人離去數日後，被
          告甲○○、丁○○與陳韋翰等人復駕駛被害人丙○○
          抵押之4533-DN 號自小客車至丙○○住處，要求被害
          人丙○○先行給付 5萬元，被害人丙○○因無法還錢
          ，被迫將其大哥蔡勝平託售之HL-1771 號自小客車交
          付對方以折抵5萬元債務，並簽立讓渡書1份，而行無
          義務之事，被告甲○○、丁○○與陳韋翰始將4533-D
          N號自小客車留下，並駕駛HL-1771號自小客車離去。
          嗣因HL-1771 號自小客車所有權人即蔡勝平之妻羅斐
          月不願配合將車輛過戶對方，同年 7月底某日，被告
          甲○○、丁○○與陳韋翰又至被害人丙○○住處，再
          次強行將4533-DN 號自小客車開走，因認被告甲○○
          、丁○○與已判決確定之同案被告王朝立、陳韋翰此
          部分所為，共同涉犯刑法第304條第1項之強制罪嫌；
          而翌日被告甲○○、丁○○與陳韋翰復駕駛 4533-DN
          號自小客車至被害人丙○○住處，強押被害人丙○○
          至臺北縣二重疏洪道之堤防旁，恐嚇被害人丙○○須
          找 1位保證人擔保債務之償還，否則打斷其手腳，致
          被害人丙○○心生畏懼，當場致電其母親陳王月嬌，
          陳王月嬌於電話中允諾代為償還債務，被告甲○○、
          丁○○與陳韋翰始同意讓被害人丙○○駕駛4533-DN
          號自小客車離去。數日後，陳王月嬌與被告甲○○、
          丁○○及陳韋翰約在淡水見面，連同被害人丙○○另
          積欠朋友「阿昌」、「阿祥」各18萬元、 3萬元債務
          ，扣除已過戶對方之HL-1771號自小客車所折抵之5萬
          元，協議後當場再交付18萬元予被告甲○○，事後周
          豪務再將該款項轉交予王朝立，因認被告甲○○、楊
          濟銘與已判決確定之同案被告王朝立、陳韋翰此部分
          所為，係共同涉犯刑法第305條之恐嚇、第302條第 1
          項之剝奪他人行動自由罪嫌云云。
二、按犯罪事實應依證據認定之，無證據不得認定犯罪事實；檢
    察官就被告犯罪事實，應負舉證責任，並指出證明之方法，
    刑事訴訟法第154 條第2 項、第161 條第1 項分別定有明文
    。又告訴人之告訴，係以使被告受刑事訴追為目的，是其陳
    述是否與事實相符，仍應調查其他證據以資審認；又按事實
    之認定，應憑證據，如未能發現相當證據，或證據不足以證
    明，自不能以推測或擬制之方法，為裁判基礎；且認定不利
    於被告之事實須依積極證據，苟積極證據不足為不利於被告
    事實之認定時，即應為有利於被告之認定；另認定犯罪事實
    所憑之證據，雖不以直接證據為限，間接證據亦包括在內，
    然而無論直接證據或間接證據，其為訴訟上之證明，須於通
    常一般之人均不致有所懷疑，而得確信其為真實之程度者，
    始得據為有罪之認定，倘其證明尚未達到此一程度，而有合
    理之懷疑存在而無從使事實審法院得有罪之確信時，即應由
    法院為諭知被告無罪之判決，最高法院52年臺上字第1300號
    、40年台上字第86號、30年台上字第816 號、76年台上字第
    4986號判例，可資參照。訊之被告乙○○、甲○○、丁○○
    3 人均堅決否認有何上開犯行。
三、上開公訴意旨（一）部分，經查，公訴意旨認被告乙○○、
    甲○○有此部分恐嚇取財未遂或恐嚇危害安全之犯行，無非
    係以證人戊○○於檢察官偵訊中之證述（偵查A4卷一第150
    頁）、被告甲○○於警詢時之供述（偵查A4卷一第66頁）、
    證人即告訴人庚○○於警詢、檢察官偵訊中之供述（偵查A4
    卷一第141頁、第142頁、第148頁）及卷附印有庚○○照片
    之石牌之狼之海報（偵查A4卷一第281頁）等為據。
    惟按刑法上恐嚇取財罪，必行為人主觀上有不法所有之意圖
    始能構成，本件姑不論被害人庚○○是否有違反被告乙○○
    意願而有性侵害等情，然社會上即便一般男女之間發生性關
    係，女方於分手或雙方反目後，通常會要求些許補償，亦屬
    社會通念，是被告乙○○、王朝立、甲○○至少係基於庚○○之前曾與乙○○發生過性關係多次為基礎，要求庚○○給
    付金錢，於社會通念上，尚難認係毫無任何正當理由或有何
    逾越一般人得容忍之程度，自難認定被告乙○○、王朝立、
    甲○○等人主觀上有何不法所有之意圖。是本件尚不能證明
    被告乙○○、甲○○與王朝立等人另犯刑法第346條第3項、
    第1項之恐嚇取財未遂罪。
    次查，證人戊○○雖於偵查中證稱，94年4月16日後3日有一
    自稱許桂芳（被告乙○○原名）女子，打伊電話，要伊轉告
    潘祐快付錢，不然則要斷手斷腳云云（見偵查 A4卷一第150
    頁），惟證人戊○○於本院審理時則證稱，其沒有接到被告
    乙○○本人的電話等語（見本院99年8月31日審判筆錄第8頁
    ），是證人戊○○此部分之證詞，前後已有不一致之情，尚
    無積極補強證據足證該通電話是被告乙○○親自所撥打，是
    不能僅以證人戊○○此等單方指訴，遽認被告乙○○、甲○○等於此有何恐嚇之情，是亦不能證明被告乙○○、甲○○
    與共犯王朝立等人另犯刑法第305條之恐嚇危害安全犯行。
    綜上所述，被告乙○○、甲○○被訴上開公訴意旨（一）恐
    嚇取財未遂或恐嚇危害安全部分，因與本件上開有罪部分，
    具有牽連犯之裁判上一罪之關係，爰不另為無罪之判決，併
    此敘明。
四、上開公訴意旨（二）部分，訊據被告丁○○、甲○○固坦承
    有交還4533-DN 號自小客車予被害人丙○○並取得其大哥蔡
    勝平使用之HL-1771號自小客車，後來又再開回4533-DN號自
    小客車，並於94年 7月底某日將被害人丙○○載往二重疏洪
    道談論債務問題等情，惟堅決否認有何強制、恐嚇、剝奪他
    人行動自由等犯行。被告甲○○、丁○○辯稱：係被害人丙○○向伊等表示，4533-DN 號自小客車是他的手腳，沒有車
    無法外出工作辦事，所以要求先返還該車，伊等同意，乃先
    返還，之後被害人自己提議要將其大哥使用之HL-1771 號自
    小客車交付伊等抵債，伊等才前往被害人住處將HL-1771 號
    自小客車開回，被害人丙○○並承諾過幾天要還 2萬元，但
    爽約，所以伊等乃向被害人要再把4533-D N號自小客車開回
    ，比較好向上面交代，被害人同意，伊等才再將 4533-DN號
    自小客車開回，過程中並無使用強暴、脅迫等不法手段；又
    7 月底前往二重疏洪道談債務問題，乃係事先與被害人約好
    ，被害人同意方一同前去，並無強押或以不法方法強迫被害
    人同去等語。而公訴意旨認被告等涉有此部分犯行，無非係
    以被害人丙○○於警詢、檢察官偵訊中之指訴為據。惟查：
（一）被害人丙○○於警詢中就被告等人開回車輛乙節，僅陳稱
      ：事後（按94年7 月7 日事件後）大約94年7 月15日前幾
      天，被告甲○○、丁○○與陳韋翰又到伊家中表明只要 5
      萬元現金，4533-DN 號自小客車就可以讓伊開回去，後來
      伊因為沒錢，所以只好將二嫂羅斐月名下之HL-1771 號自
      小客車在淡水交給被告甲○○，並且由被告丁○○書寫HL
      -1771 號自小客車讓渡書給伊簽名捺印後，才將 4533-DN
      號自小客車還伊，此後約94年7 月底，被告丁○○、甲○○與陳韋翰等3 人又以HL-1771 號自小客車無法辦理過戶
      為由，至伊住處將4533-DN 號自小客車開走等語（偵查A4
      卷二第80頁），由被害人此等供述，絲毫未提及被告等前
      去伊住處開車過程有何強暴、脅迫或其他非法方法可言。
      而被害人於檢察官偵查時，就此亦僅陳稱：7 月15日前幾
      天，被告甲○○、丁○○與陳韋翰又開4533-DN 號自小客
      車來伊家中，說要伊先拿5 萬，當時伊身上沒錢，剛好伊
      兄把HL-1771 號自小客車託伊出售，伊就把該車交給對方
      抵5 萬，對方就把伊4533-DN 號自小客車留下，約7 月底
      時，因HL-1771 號自小客車登記在二嫂名下，二嫂不願拿
      資料過戶，被告丁○○、甲○○與陳韋翰及1 名男子又來
      伊家強行將伊4533- DN號自小客車開走等語（偵查A4卷二
      第150 、151 頁），顯然對於被告等開走HL-1771 號自小
      客車過程，亦無任何不法之指訴甚明。雖該供述就第2 次
      再行將4533-DN 號自小客車開走乙節，以空泛之「強行」
      二字予以描述，惟所言不僅與其警詢所供有所出入，且所
      謂「強行」之具體內容為何？更未見其明確供述，自難以
      此為被告不利之認定。而被害人丙○○於原審審理時則因
      上述原因已經避重就輕而為陳述，對此有關情節，亦僅陳
      稱：7 月15日前幾天，被告甲○○、丁○○與陳韋翰開自
      己車來，說先還5 萬就還伊車，伊哥哥車子剛好要賣，所
      以伊提議以哥哥車子再抵5 萬元債務，他們就帶伊把伊車
      子開回來，隔10幾天，因伊兄車子無法過戶，被告甲○○
      、丁○○與陳韋翰又把HL-1771 號自小客車開回來，並提
      議換伊車子為抵押，伊也同意等語（原審卷三第85至87頁
      ），顯然亦未證述被告等於取車過程有何不法，甚至由其
      供述尚可知其係於妥善處理之考量下，接受被告等之提議
      ，同意被告等之所為。是本件由被害人警詢、檢察官偵訊
      以至原審審理時所為指訴或證述，均無從認定被告等於取
      得4533-DN 號自小客車、HL-1771 號自小客車時，過程中
      有何公訴意旨所指係以強暴、脅迫而使被害人行無義務之
      事等情節可言。
（二）另由被害人丙○○就前往二重疏洪道談債務解決乙事，其
      於原審係證稱：7 月底被告等返還HL-1771 號自小客車隔
      天，被告等來說要還伊4533-DN 號自小客車，並說要帶伊
      去開車，所以伊就上他們的車子到三重河堤，他們沒有逼
      伊，且在前一天晚上7 、8 點就有約見面，說要去看伊的
      車等語（原審卷三第87、88、92頁），顯然當天被告等人
      係邀約被害人前往至二重疏洪道取車，衡情被告等人前往
      被害人家中搭載被害人時，根本沒有必要以何非法方法壓
      制被害人意願強迫同往，當甚明確。即便被害人於警詢中
      對此，亦僅指稱：隔天被告甲○○等人又藉口要載伊去開
      車，將伊載至二重河堤旁等語（偵查A4卷二第80、81頁）
      ，足見被害人丙○○亦明確指稱被告等人係以開車為由前
      往搭載伊去二重疏洪道，並未指稱被告等有使用何種非法
      方法強迫伊同往，且如上述，被害人丙○○當時既然也希
      望將其使用之4533-D N號自小客車開回，衡情當亦不需要
      被告等人以何非法方法強迫伊同往疏洪道河堤，堪認被害
      人前開審判中此部分之供述，非不可信。又被害人丙○○
      於檢察官偵訊中雖指稱：隔天，被告甲○○、丁○○與陳
      韋翰又來伊家「強行」把伊載去二重河堤旁邊等語（偵查
      A4卷二第151 頁），惟如前述，此等指訴僅用「強行」二
      字已嫌空泛而無從檢驗其供述可信度，且所供又與其警詢
      、審判中供述不符，更甚者亦與常理相悖（上述前往開車
      本來就是被害人意願，不可能強迫等情），而難採信。是
      公訴意旨以此指稱：被告等係強押被害人前往二重疏洪道
      談判債務問題等情，證據自嫌不足。
（三）被害人丙○○於原審審理時結證稱：到河堤後，被告等叫
      伊要給他們一個交代，伊提議要延期，他們說不能再拖，
      伊就打電話給伊母，為了要騙伊母，伊提議跟伊母說他們
      要打斷伊之手腳，係伊跟他們說要跟伊母說的嚴重一點，
      於二重疏洪道，被告等並無對伊恐嚇等語（原審卷三第88
      至89頁、第92頁），核與被告丁○○、甲○○於原審調查
      時亦一致陳稱：當天在二重疏洪道之所以會說到斷手斷腳
      ，是被害人說要這樣告訴被害人之母，被害人之母才會處
      理，所以伊等才這樣在電話跟被害人之母說等語相符，而
      衡諸常情，討債之一方要求債務人親屬出面處理時，確實
      會誇大其詞，亦屬事理之常，顯然本件被告等是否有公訴
      意旨所指於二重疏洪道對被害人丙○○乃至其母有恐嚇之
      行為或僅係與被害人串通要欺騙被害人之母而已，容有合
      理之可疑。是被害人雖於警詢、檢察官偵訊中指稱：被告
      等在二重疏洪道對伊恐嚇要斷手斷腳等情，然經核與其審
      判中證述不符，且查亦無任何補強證據，自不能僅以被害
      人此等單方指訴，遽認被告等於此有何恐嚇之情。
（四）綜上所述，此部分被害人指訴或不足以認定被告犯罪，或
      前後有不符而有瑕疵，且無補強證據可佐，本院復查亦無
      其他積極證據足認被告等犯罪，應認不能證明被告甲○○
      、丁○○有上開公訴意旨（二）部分所指之犯罪，惟因此
      部分與前開經起訴並論罪科刑之部分有連續犯、牽連犯裁
      判上一罪之關係，爰均不另為無罪之諭知，併此敘明。
據上論斷，應依刑事訴訟法第369條第1項前段、第364條、第299
條第1項前段，刑法第 2條第1項前段、第302條第1項，修正前刑
法第28條、第47條、第56條、第41條第1項前段、第51條第5款，
修正前罰金罰鍰提高標準條例第1條前段、第2條，現行法規所定
貨幣單位折算新臺幣條例第 2條，中華民國九十六年罪犯減刑條
例第2條第1項第3款、第7條、第9條，判決如主文。
本案經檢察官李良忠到庭執行職務。
中    華    民    國    99    年    9     月    21    日
                  刑事第七庭  審判長法  官  宋明蒼
                                    法  官  楊智勝
                                    法  官  游紅桃
以上正本證明與原本無異。
如不服本判決，應於收受送達後10日內向本院提出上訴書狀，其
未敘述上訴之理由者並得於提起上訴後10日內向本院補提理由書
（均須按他造當事人之人數附繕本）「切勿逕送上級法院」。
                                    書記官  戴伯勳
中    華    民    國    99    年    9     月    24    日
附表一：
┌──┬──────────┬──────────┐
│編號│名稱                │數量                │
├──┼──────────┼──────────┤
│1   │9mm 口徑制式93子彈  │陸顆                │
├──┼──────────┼──────────┤
│2   │9mm口徑制式90子彈   │拾肆顆              │
├──┼──────────┼──────────┤
│3   │0.38吋口徑制式子彈  │陸顆                │
├──┼──────────┼──────────┤
│4   │改造子彈            │捌顆（其中3 顆因試射│
│    │                    │而滅失，而不必沒收）│
├──┼──────────┼──────────┤
│5   │彈頭、彈殼          │51顆                │
└──┴──────────┴──────────┘
附表二：
┌──┬──────────┬──────────┐
│編號│名稱                │數量                │
├──┼──────────┼──────────┤
│1   │仿Beretta 廠84型半自│壹支                │
│    │動手槍製造之玩具手槍│                    │
│    │換裝土造金屬槍管改造│                    │
│    │而成之改造手槍      │                    │
├──┼──────────┼──────────┤
│2   │義大利VALTRO廠製    │壹支                │
│    │85COMBAT型9mm 口徑模│                    │
│    │型槍貫通金屬槍管改造│                    │
│    │而成之改造手槍      │                    │
├──┼──────────┼──────────┤
│3   │上開手槍彈匣        │貳個                │
├──┼──────────┼──────────┤
│4   │12gauge制式散彈     │貳拾柒顆            │
└──┴──────────┴──────────┘
附錄論罪科刑法條：
中華民國刑法第302條第1項（剝奪他人行動自由罪）
私行拘禁或以其他非法方法，剝奪人之行動自由者，處 5 年以
下有期徒刑、拘役或 3 百元以下罰金。

司法院資訊處製作；財團法人民間司法改革基金會備份。
